臺灣臺北地方法院民事判決　　　　　　 94年度簡上字第204號
上　訴　人　乙○○
兼訴訟代理　戊○○
人
被上訴人　　合作金庫銀行股份有限公司
法定代理人　己○○
訴訟代理人　甲○○
　　　　　　丁○○
　　　　　　丙○○
上列當事人間請求清償借款事件，上訴人對於中華民國九十四年
一月十四日本院臺北簡易庭九十三年度北簡字第二四一三０號第
一審判決提起上訴，本院於九十四年九月二十六日言詞辯論終結
，判決如下：
    主  文
上訴駁回。
第二審訴訟費用由上訴人連帶負擔。
    事實及理由
一、被上訴人起訴主張：上訴人乙○○（原名黃張儉）於民國81
    年8月31日，以上訴人戊○○及原審被告陳勝吉為連帶保證
    人，向被上訴人借款新台幣（下同）5,000,000元，並提供
    台北縣新莊市○○路402巷9號之房地，設定最高限額抵押權
    6,000,000元，約定到期日為96年8月31日，利息按年息11.0
    5%計算。詎上訴人乙○○未依約償還，未繳納款項經被上訴
    人聲請拍賣上訴人乙○○所提供之擔保品後，僅受償5,16
    3,397元（含執行費42,457元、利息441,8 24元、違約金55,
    567元、本金4,623,549元），尚不足202,5 99元，依借據第
    5條第1款之規定，其全部借款喪失期限利益而視為到期。為
    此請求上訴人與陳勝吉應連帶給付202,599元等語。
二、上訴人則以下列辯詞資為抗辯：
（一）本件清償借款上訴人未經催告上訴人，且被上訴人答辯有
      催告，惟通知函地址為「台北市○○區○○路3段301 巷
      132號，並非上訴人乙○○與戊○○留給被上訴人的連絡
      地址「台北縣新莊市○○路597號4樓。」且被上訴人訴訟
      代理人丁○○亦承認未通知催繳為其疏失。被上訴人未負
      起督管經辦人員之責，待經辦人員林襄理退休後，被上訴
      人才提出訴狀，時經十餘年所以一切責任應由被上訴人自
      行承擔。
（二）利息在81年11月就由承接人許水土與江國智繳納，被上訴
      人未經催告上訴人，反催告江國智。本件利息都是一直找
      江國智要，也沒有通知伊，被上訴人的內部資料是寫江國
      智，此案件起因是被上訴人經辦人林襄理不該與代書江偉
      民、江國智合經買空賣空交易，惡意蒙騙客戶。此案責任
      歸屬應為許水土夫妻。
（三）依土地房屋買賣契約書第2條第2款原被上訴人貸款由買方
      許水土接，以產權登記完竣日為交接日，是許水土應負擔
      銀行貸款，上訴人與被上訴人間並無債權債務關係。並經
      板橋地方法院判決許水土應負一切貸款責任在案（台灣板
      橋地方法院82年度重訴字第35號民事判決）。
三、本件原審就被上訴人之請求，判決被上訴人全部勝訴，並依
    職權為假執行及免為假執行之宣告，上訴人全部聲明不服，
    為為廢棄原判決，並駁回被上訴人於第一審之訴駁回；被上
    訴人則求判決駁回上訴。
四、查本件被上訴人主張上訴人乙○○於81年8月31日，以上訴
    人戊○○及原審被告陳勝吉為連帶保證人，向被上訴人借款
    5,000,000元，並提供台北縣新莊市○○路402巷9號之房地
    ，設定最高限額抵押權6,000,000元，嗣因未繳納款項，經
    其聲請拍賣上訴人乙○○所提供之擔保品後，僅受償5,16
    3,397元（含執行費42,457元、利息441,8 24元、違約金55,
    567元、本金4,623,549元），尚不足202,59 9 元之事實，
    業據其於原審提出借據、放款貸放登錄單、保證人建檔登錄
    單、債權明細表、收回債權備查簿影本為證，並為上訴人所
    不爭執，應認為真實。又被上訴人主張上訴人應負連帶清償
    剩餘借款202,599元部分，上訴人則以上開辯詞置辯，故本
    件爭執點在於上訴人與訴外人許水土就系爭貸款之轉貸約定
    是否經上訴人承認？茲分述如下：
（一）經查就系爭貸款所設定之上開抵押權之房地，業經上訴人
      乙○○於81年10月12日出售予訴外人許水土，並登記予訴
      外人江國智，並約定付款方式包括將系爭貸款改由許水土
      承擔等情，業據上訴人提出不動產買賣契約書、土地暨建
      築改良物登記簿影本在卷可證（見原審卷第84頁、第48至
      62 頁），並為被上訴人所不爭執，固應認為真實，然按
　　　第三人與債務人訂立契約承擔其債務者，非經債權人承認
　　　，對於債權人不生效力。民法第301條定有明文。被上訴
  　　人業否認上訴人乙○○或訴外人許水土有至銀行辦理轉貸
　  　手續之情，是以上開轉貸之約定，是否對被上訴人發生效
   　 力，應由上訴人負舉證責任。
（二）查上訴人辯稱被上訴人承辦人林建寅有承諾並知情轉貸之
      情，否則被上訴人內部帳冊不會記載債務人為江國智云云
　　　，惟查證人林建寅於本院準備程序中證稱：「．．．當時
  　　我是負責這個案子的徵信員。這件案子是購置住宅貸款，
　　　庭提申請書影本一份（附件），證物二十四，貸款要點第
  　　二點，必須提供購置住宅第一順位給合作金庫。為了簽借
    　據，在借款時，借款借據其他事項第五條第三項規定，視
      為全部到期。放款後，我就交給收利息的部門。（本院問
      ：是否知道後來許水土有去承擔貸款？）我不知道，我案
      件交出去就沒有我的事。」等語（見本院卷第81頁反面）
      ，可見證人林建寅並不知上訴人乙○○與訴外人許水土間
      轉貸之情事，亦未作任何承諾，此外，上訴人亦無法舉證
      證明林建寅與許水土等人有何勾結欺騙上訴人等情，況查
      上訴人乙○○與訴外人許水土如果確有至銀行向被上訴人
      辦理轉貸事宜，並經被上訴人承認．則依一般常情，被上
      訴人應會出具清償證明予上訴人乙○○，然上訴人乙○○
      並無法提出上開之證明，益證上訴人乙○○與訴外人許水
      土並未至上訴人銀行辦理轉貸手續，至被上訴人所提出之
      債權明細表上（見原審卷第34頁、本院卷第9頁反面）雖
      載有債務人江國智之字眼，然本件若確已向被上訴人辦理
      轉貸程序，則債務人理應記載為許水土，而非江國智（因
      僅登記名義人），故上訴人於原審稱該記載是方便強制執
      行時辨認當事人，因為房子已過戶江國名下等語（見原審
      卷第81頁），尚為可採，上訴人上開所辯，均不足採信。
（三）另查上訴人辯稱被上訴人十幾年未通知催告上訴人，被上
      訴人有疏失等語，然查依兩造所約定之借據之其他約定事
      項，並未約定不足清償時，須催告債務人，況且上開轉貸
      約定係存在於上訴人乙○○與訴外人許水土之間，亦應由
      上訴人乙○○自行注意有無確實辦理轉貸手續等事宜，故
      上訴人此部分辯詞亦不足採。
五、綜上所述，被上訴人主張上訴人與陳勝吉應連帶返還所餘借
    款202,599元為可採，上訴人辯稱被上訴人已知轉貸之情事
    云云規定不可採。從而，被上訴人本於消費借貸及連帶保證
    契約之法律關係，請求上訴人連帶給付202,599元，為有理
    由，應予准許。另按就民事訴訟法第427條第1項至第4項訴
    訟適用簡易程序所為被告敗訴之判決，應依職權宣告假執行
　　，（民事訴訟法第389條第1項第3款定有明文。是則原審判
  　命上訴人如數給付，並依職權宣告假執行，於法並無不合。
    上訴意旨指摘原判決不當，求予廢棄改判，為無理由，應予
    駁回其上訴。
六、因本案事證已臻明確，兩造其餘主張陳述及所提之證據，經
    審酌後，認與判決結果無影響，爰不一一論駁，附此敘明。
七、據上論結，本件上訴為無理由，依民事訴訟法第436條之1第
    3項、第449條第1項、第85條第2項，判決如主文。
中　　華　　民　　國　　94　　年　　10　　月　　11　　日
                 民事第二庭    審判長法　官　鄭純惠
                  　　　　　　　　　 法　官　汪漢卿
                  　　　　　　　　　 法　官  黃雯惠
以上正本係照原本作成。
本判決不得上訴。
中　　華　　民　　國　　94　　年　　10　　月　　11　　日
                      　             書記官　林玗倩
